【裁判字號】    92,交聲,1236
【裁判日期】    921017
【裁判案由】    交管條例聲異
【裁判全文】
臺灣板橋地方法院交通事件裁定                  九十二年度交聲字第一二三六號
    原處分機關  交通部公路總局臺北區監理所蘆洲監理站
    異  議  人  甲○○
    即受處分人
右列異議人因違反道路交通管理處罰條例案件，對於交通部公路總局臺北區監理所蘆
洲監理站中華民國九十二年七月十日所為板監違字第裁四六─Ａ00000000號
裁決處分聲明異議，本院裁定如左：
    主  文
異議駁回。
    理  由
一、異議意旨略以：異議人於九十二年六月十二日接獲逕行舉發違反道路交通罰單，
    內容指稱異議人於九十二年六月五日十三時十分在環河南路與武昌街口未標示二
    段左轉，而且拒絕稽查而逃逸，異議人回顧思考，並無此事，於是向台北區蘆洲
    監理站申訴求證是否交通警察記錯人或記錯車號，想不到得到之回應竟是舉發無
    誤，令異議人非常不服，異議人尚稱遵守交通規則，如有違規也要舉證說明，再
    者，異議人當天從出門到回家一路都無異狀，未遭交通警察攔查，並無拒絕稽查
    而逃逸，異議人聲明異議，請求撤銷原處分。
二、按汽車駕駛人轉彎時，不依標誌、標線、號誌指示者，處二百元以上六百元以下
    罰鍰；又汽車駕駛人，駕駛汽車有違反本條例之行為，經交通勤務警察或依法令
    執行交通稽查任務人員制止時，不聽制止或拒絕停車接受稽查而逃逸者，除按各
    該條規定處罰外，處新臺幣三千元以上六千元以下罰鍰，並各記違規點數一點，
    道路交通管理處罰條例第四十八條第一項第二款、第六十條第一項、第六十三條
    第一項第一款定有明文。又按交通警員掣單舉發違反道路交通管理處罰條例所列
    之違規事實，本質上為行政處分，係公務員基於職務上權力，依法就特定之具體
    事件所為具有公法上效果之單方行政行為，基於公務員為公法上行為具有公信力
    之原則，該行政處分當可被推定為真正，其據以依法處分之事實認定亦為真正無
    誤。本此公信原則，乃立法者賦予行政機關制定違反道路交通管理事件統一裁罰
    基準及處理細則，使勤務警員得當機處分，以達其維護交通秩序、安全之行政目
    的。反之，若謂公務員一切行政行為均需預留證據以證其實，則國家行政勢必窒
    礙難行。據此，刑事訴訟法就犯罪證據有關之規定中與屬行政秩序罰之交通違規
    裁罰本質不合之部分，自不在準用之列。合先敘明。
三、異議人即受處分人甲○○所有之車牌號碼ＰＭＷ─一七三號重型機車，於九十二
    年六月五日十三時十分許，行駛環河南路由南往北之方向，在臺北市○○○路與
    武昌街二段路口處，因未依規定兩段式左轉，經當場由交通勤務警察即原舉發機
    關警員乙○○鳴笛指示駕駛人將車停靠於路邊，準備接受稽查，惟駕駛人拒絕接
    受稽查，仍往三重之中興橋機車道之方向加速逃逸離去，經乙○○抄錄該車之車
    牌號碼、車種等特徵，返隊後查詢電腦互核無誤後，乃依法掣單逕行舉發等事實
    ，業經證人即臺北市政府警察局交通警察大隊萬華分隊警員乙○○於本院訊問時
    到庭結證稱：「九十二年六月五日十三時十分，我在環河南路與武昌街口，我在
    攔截未依二段式左轉的機車，他們（指機車駕駛人）必須二段式左轉上中興橋。
    這部機車（指異議人之機車）從環河南路北向直接左轉上中興橋。我把他攔下，
    我示意他停在路邊，他不聽。我那天總共開了十八件，其他的人還在等待他不理
    會我就離開了，我那天是如果有車禍就處理車禍。如果沒有車禍，就防止車禍舉
    發違規‧‧‧道路交通管理處罰條例有規定，因為拒絕取締，我們就可以當場舉
    發，不需有照片，駕駛人因為他有違規在先，違反兩段式左轉我親眼目睹，而且
    我把他攔停了，他停在路中，我叫他停靠右邊，他竟不理會逃跑。其他的違規人
    都停下來，只有他跑掉。我還記得他大約四十歲左右的人，他的態度裝作不知道
    。我有當面說『你如果不停靠的話我要開三千元的罰單』。他開走的時候還回頭
    看我一眼，我當天有穿制服」等語（見本院九十二年九月十九日訊問筆錄第二頁
    至第三頁）。徵諸證人與異議人並不相識，證人自無構陷之理，況證人既曾攔停
    違規車輛，並示意若逃逸將開三千元之罰單，且證人亦知異議人之年齡約四十歲
    左右，足見證人係於近距離目視該車之車牌號碼並將特徵及車號記下，其可信度
    應無疑義。此外，有原舉發機關所掣發之北市警交大字第四六─Ａ六五六四九
    三七號舉發違反道路交通管理事件通知單一紙、臺北市政府警察局萬華分局派出
    所員警工作紀錄簿內頁影本一紙等在卷可稽，異議人有前述違規之事實，堪以認
    定。
四、綜上所述，異議人空言辯稱，並未違規等情，不足採信。原處分機關依道路交通
    管理處罰條例第四十八條第一項第二款、第六十條第一項、第六十三條第一項第
    一款裁罰異議人罰鍰三千六百元，並記違規點數二點，於法並無不合，本件異議
    為無理由，應予駁回。
五、據上論結，應依道路交通案件處理辦法第十九條，裁定如主文。
中      華      民      國    九十二    年      十      月    十七      日
                                  臺灣板橋地方法院交通法庭
                                      法  官    潘  翠  雪
右正本證明與原本無異。
如不服本裁定，應於裁定送達後五日內向本院提出抗告狀。
          書記官    張  成  龍
中      華      民      國    九十二    年      十      月    十七      日


司法院資訊處製作；財團法人民間司法改革基金會備份。
